【裁判字號】    95,上訴,2099
【裁判日期】    951031
【裁判案由】    搶奪
【裁判全文】
臺灣高等法院臺中分院刑事判決        95年度上訴字第2099號
上  訴  人
即  被  告  乙○○
                      號
上列上訴人因搶奪案件，不服臺灣臺中地方法院95年度訴字第17
86號中華民國95年7月31日第一審判決（起訴案號：臺灣臺中地
方法院檢察署95年度偵字第10667號），提起上訴，本院判決如
下：
    主  文
上訴駁回。
    事  實
一、乙○○素行不佳，前曾有多次犯罪前科，其中於民國（下同
    ）九十年間所犯之贓物罪，經臺灣臺中地方法院判處有期徒
    刑三月確定，於九十年十月二十九日易科罰金執行完畢。詎
    仍不知悔改，與已成年綽號叫「黑仔」之陳佩平（業經臺灣
    嘉義地方法院以九十五年度訴字第六九七號判處有期徒刑一
    年十月確定在案）係好友，二人於九十五年三月二十日下午
    時分，由乙○○騎乘劉嘉仁使用中之車牌號碼ＲＵ三─四一
    一號機車（車主：劉嘉仁之妻丁純菁，劉嘉仁與丁純菁均不
    知情）搭載陳佩平於嘉義縣中埔鄉遊蕩閒逛，緣陳佩平於機
    車行進間向乙○○提及其需款孔急，遂提議要行搶路人財物
    ，經乙○○應允後，二人遂基於共同意圖為自己不法所有之
    犯意聯絡，由乙○○騎乘上開機車搭載陳佩平四處尋找對象
    ，嗣於當日十四時十五分許，見丙○○攜帶孫女自嘉義縣中
    埔鄉○○村○○路之全家便利超商內走出，乙○○遂將機車
    停放距離約一、二百公尺遠處讓陳佩平下車，陳佩平待丙○
    ○步行經過嘉義縣中埔鄉和美村公四十二之一０五號前時
    ，隨即出手自後搶奪丙○○頸上之金項鍊一條（重約八錢，
    價值約新臺幣【下同】一萬五千元左右）得手後，立即跑至
    乙○○騎乘機車等候處，乙○○接應後即刻加速駛離現場。
    嗣警方據報後調閱案發現場附近之監視錄影系統查知嫌疑人
    騎乘車牌號碼ＲＵ三─四一一號機車行搶，經循線查證後始
    悉乙○○與陳佩平上開犯行，並均於九十五年三月二十一日
    出面向警方說明，陳佩平家人並當場賠償丙○○二萬元，以
    示賠償。
二、案經嘉義縣警察局中埔分局報請臺灣嘉義地方法院檢察署檢
    察官（下簡稱嘉義地檢署）呈請臺灣高等法院檢察署檢察長
    令轉臺灣臺中地方法院檢察署檢察官偵查起訴。
    理  由
一、訊據上訴人即被告（下稱被告）乙○○對於上開犯罪事實，
    除否認共犯陳佩平事先有告知其要搶奪外，餘均供認不諱（
    見本院卷第五一頁至第五二頁），核與被害人丙○○指述及
    證人即共犯陳佩平於偵查時結證之情節均相符，此外並有案
    發現場附近之監視錄影系統所拍攝之照片影本十一張附卷可
    稽（見警卷第二四頁至第二七頁）。至被告雖否認共犯陳佩
    平事先有告知其要搶奪云云，惟查上開犯罪事實，業據被告
    於原審審理時自白不諱（見原審卷第五二頁），且證人陳佩
    平於偵查時亦結證稱：「我在行搶之前，就有跟被告乙○○
    說我要去行搶」、「我在作案時，被告就在前方等我接應」
    、「我跟被告說我要搶被害人丙○○的金項鍊，當時被告沒
    有講話，他就停車讓我下來，他就往前騎在前方約一、二百
    公尺的地方停在那裡等我，當時被害人從我旁邊走過去，我
    就從被害人背面用力把他脖子上面的金項鍊拉下來，被害人
    還來不及反抗，我搶到後就趕快往前跑，被告就騎機車載我
    離開」等語（見嘉義地檢署偵查卷第九頁至第十頁）。參以
    共犯陳佩平確曾參與上開搶奪案件，因而經臺灣嘉義地方法
    院判處有期徒刑一年十月確定，且該案亦認被告與共犯陳佩
    平係成立共同正犯，亦有該院九十五年訴字第二六七號刑事
    判決一份在卷可按（見本院卷第二七頁至第三一頁），益證
    被告上開所辯顯係飾卸之詞，不足採信。是罪證明確，被告
    之犯行堪以認定。
二、按當事人或辯護人於法院調查證據時，知被告以外之人於審
    判外之陳述不得為證據之情形，而未於言詞辯論終結前聲明
    異議者，視為同意作為證據，刑事訴訟法第一百五十九條之
    五第二項定有明文。查本件被告對於證人陳佩平、丙○○等
    人上開審判外陳述之證據能力，並未於言詞辯論終結前聲明
    異議，依刑事訴訟法第一百五十九條之五第二項之規定，視
    為同意作為證據。且本院審酌該證人言詞陳述作成時並非在
    非自由意志之情況下所為之陳述，認該言詞陳述適當，依同
    條第一項之規定，自得為證據。
三、核被告所為，係犯刑法第三百二十五條第一項之搶奪罪。被
    告與共犯陳佩平等二人間，具有犯意聯絡與行為分擔，均為
    共同正犯。又被告素行不佳，前曾有多次犯罪前科，其中於
    九十年間所犯之贓物罪，經臺灣臺中地方法院判處有期徒刑
    三月確定，於九十年十月二十九日易科罰金執行完畢，有臺
    灣高等法院被告前案紀錄表一紙在卷可參，其於有期徒刑執
    行完畢後，五年內再犯本件有期徒刑以上之罪，不論依九十
    五年七月一日修正施行前之刑法第四十七條，或修正施行後
    之刑法第四十七條第一項之規定，均構成累犯，對被告而言
    並無有利或不利之情形，自不生新舊法比較之問題，應逕依
    修正前刑法第四十七條之規定論以累犯，並加重其刑。原審
    調查後，適用刑法第二十八條、第三百二十五條第一項、修
    正前刑法第四十七條，並審酌被告係因共犯陳佩平需款孔急
    ，始在陳佩平提議下配合為行搶行為，犯後並未分得任何財
    物，且陳佩平於警詢時亦由家人賠償被害人二萬元（業據共
    犯陳佩平陳明在卷，並經被害人丙○○證述屬實），使得被
    害人所受損失尚得以彌補，及被告犯後態度尚佳等一切情狀
    ，量處被告有期徒刑九月，另說明扣案之黑色外套乙件，雖
    為被告犯案時所穿著，惟此非其供犯罪所用之物，僅便於被
    害人指認及事證之釐清，故不予宣告沒收，認事用法核無違
    誤，量刑亦妥適。被告上訴意旨指摘原判決量刑過重，並無
    理由，應予駁回。
四、據上論結，應依刑事訴訟法第三百六十八條，判決如主文。
本案經檢察官甲○○到庭執行職務。
中    華    民    國    95    年    10    月    31    日
               刑事第八庭  審判長法  官  羅  得  村
                                 法  官  陳  宏  卿
                                 法  官  劉  榮  服
上列正本證明與原本無異。
如不服本判決應於收受送達後十日內向本院提出上訴書狀，其未
敘述上訴之理由者並得於提起上訴後十日內向本院補提理由書（
均須按他造當事人之人數附繕本）。
                                 書記官  周  巧  屏
中    華    民    國    95    年    11    月    1     日
附錄論罪科刑法條
刑法第三百二十五條第一項：
意圖為自己或第三人不法之所有，而搶奪他人之動產者，處六月
以上五年以下有期徒刑。
                                                      Ｆ


司法院資訊處製作；財團法人民間司法改革基金會備份。
